【裁判字號】    90,易,1535
【裁判日期】    901123
【裁判案由】    違反商標法
【裁判全文】
臺灣高雄地方法院刑事判決                          九十年度易字第一五三五號
    公  訴  人  臺灣高雄地方法院檢察署檢察官
    被      告  戊○○
    選任辯護人  王炯棻律師
    被      告  丙○○
右列被告等因違反商標法案件，經檢察官提起公訴（九十年度偵字第一八七三號），
本院判決如左：
    主  文
戊○○連續明知為於同一商品，使用相同於他人之註冊商標之圖樣而販賣，處有期徒
刑參月，如易科罰金，以參佰元折算壹日。扣案仿冒之碗盤貳拾捌個，均沒收。
丙○○無罪。
    事  實
一、戊○○係設於高雄縣大寮鄉○○街二○一號「德利豐盛國際股份有限公司」（以
    下簡稱德利豐盛公司）之負責人，該公司以各種五金百貨批發為業務，明知如附
    表所示之「HELLO KITTY及顏圖」商標圖樣係日商‧甲○○股份有限公司（以下
    稱甲○○公司）向我國經濟部中央標準局（已於民國八十八年一月二十六日改制
    為經濟部智慧財產局）申請註冊登記，並取得商標專用權之商標，指定使用於各
    種保溫鍋、彩色鍋、流理台、工作台、杯、壼等房用具及匙、刀、叉、盤等餐
    食用具及其他應屬於本類之一切商品，為相關大眾所共知之商標圖樣，且尚在專
    用期間內，任何人未經該等商標專用權人之同意或授權，不得於同一商品或類似
    商品，使用相同或近似於此等註冊商標商品。詎戊○○未經甲○○公司之同意或
    授權，竟基於販賣前開商品之概括犯意，自八十八年八月間起，向設於高雄縣阿
    蓮鄉青旗村四十三號丁○○所經營之「廣展興業股份有限公司」（未經起訴）以
    每個新台幣（下同）十六元之價格販入上開商標專用權人商標圖樣之碗盤多批後
    ，再於八十九年八月間，以碗每個十七元、盤子每個十七‧八五元之價格連續販
    賣予林淑玲（另經檢察官為職權不起訴處分在案）之「Ａ＋一精品批發百貨」。
    嗣於八十九年八月十八日上午十時三十分許，為警在高雄市前鎮區○○○路二四
    六號「Ａ＋一精品批發百貨」二、三樓當場查獲，並扣得前開仿冒之碗盤二十八
    個。
二、案經甲○○公司訴由臺灣高雄地方法院檢察署檢察官偵查起訴。
    理  由
壹、有罪部分：
  一、訊據被告戊○○固坦承於右揭時、地為警查獲之碗盤為其公司所販賣予林淑玲
      之事實，惟矢口否認有何違反商標法之犯行，辯稱：伊雖係公司之負責人，但
      公司有二、三萬筆之交易，無法詳查，扣案之碗盤係廣展興業股份有限公司（
      以下簡稱廣展公司）製造的，購買當時有要求廠商提出非仿冒品之證明，而且
      是林淑玲自行來採購的，伊並沒有推銷，沒有販賣仿冒商品之意圖云云。經查
      ：
    (一)如附表所示之「HELLO KITTY及顏圖」商標圖樣，係甲○○公司向經濟部中央
      標準局（已於民國八十八年一月二十六日改制為經濟部智慧財產局）依法申請
      註冊登記，經核准取得商標專用權之商標圖樣，指定使用於各種保溫鍋、彩色
      鍋、流理台、工作台、杯、壼等房用具及匙、刀、叉、盤等餐食用具及其他
      應屬於本類之一切商品，且尚在專用期間等情，有經濟部中央標準局註冊號數
      第一四三九三七號商標註冊證一紙附卷可稽。又被告販售予林淑玲之碗盤均為
      仿品，且於碗盤上使用之造型，與告訴人甲○○公司享有商標專用權之「HELL
      O KITTY及顏圖  」商標圖樣相同乙節，業經告訴代理人乙○○於警訊、偵查
      中及本院審理時指述綦詳。
    (二)雖被告戊○○一再辯稱係向廣展公司所購買，有要求廠商提出非仿冒品之證明
      云云，且據證人丁○○於本院審理時到庭證述無訛，並提出廣展公司所出具之
      切結書一紙為證，然告訴人所取得如附表所示之商標圖樣，為國際著名廠牌商
      品圖樣，且在我國境內行銷多年，廣見於各類廣告媒體，且該商標圖樣之系列
      產品為深受消費大眾喜愛之商品，其銷售廣泛程度及知名度，為大眾所周知，
      且均屬高價位之商品，以被告戊○○係從事各種五金百貨之批發，對此等商標
      圖樣當至為熟悉，不可能不知如附表所示之圖樣係他人享有商標專用權之商標
      圖樣，且就其所販入之商品均應詳加審查，自不得以有廠商之切結書，即諉為
      不知所販入之商品係仿冒品，是尚難僅憑廠商之切結書作為脫免刑責之有利證
      據；又被告戊○○既為德利豐盛公司之實際負責人，而非掛名負責人，自有參
      與公司之經營管理，對其公司商品之販入銷售，當知之甚詳，焉有僅因公司有
      二、三萬筆之交易即推諉無法詳查所販入之商品為仿冒品之理。
    (三)再參以被告戊○○自承以碗每個十七元、盤子每個十七‧八五元之價格，販賣
      予林淑玲，其價格顯與真品之價格相差甚大，若為真品，被告豈有以低價出售
      之理，足認被告前開所辯，均顯係卸責飾詞，不足採信。此外，復有搜索扣押
      証明筆錄、查獲現場照片、贓物責付保管單、統一發票、進貨單、銷貨單、進
      貨明細表等件附卷可稽，並有扣案之仿冒如附表所示商標圖樣之碗盤二十八個
      可資佐證，本件事證明確，被告犯行洵堪認定。
  二、核被告戊○○所為，係犯商標法第六十三條之販賣仿冒商品罪。其先後多次販
      賣行為，時間緊接，方法相同，觸犯構成要件相同之罪名，顯係基於概括之犯
      意為之，應依連續犯之規定，以一罪論，並加重其刑。爰審酌商標具有辨識商
      品來源之功用，企業者通常經過相當時間並投入大量資金於商品之行銷及品質
      之改良，始得使該商標具有代表一定品質之效，被告竟為貪圖小利，販賣品質
      低劣之仿冒品，對商標權人之權益侵害非小，並有害國家之國際形象，惟念其
      並未有有期徒刑以上之前科紀錄，有臺灣高雄地方法院檢察署刑案資料查註紀
      錄表及臺灣高等法院被告全國前案紀錄表各一份在卷可參，素行尚稱良好，且
      犯後坦承部分犯行，販賣予陳淑玲之時間非長、數量非鉅等一切情狀，量處如
      主文所示之刑，以資懲儆。又刑法第四十一條業已於九十年一月十日修正公布
      ，並於同年月十二日生效，其第一項前段規定為「犯最重本刑為五年以下有期
      徒刑以下之刑之罪，而受六個月以下有期徒刑或拘役之宣告，因身體、教育、
      職業、家庭之關係或其他正當事由，執行顯有困難者，得以一元以上三元以下
      折算一日，易科罰金。」，本件被告犯罪時間雖在上開條文修正生效前，然依
      刑法第二條第一項前段規定，行為後法律有變更者，應適用裁判時之法律，故
      依刑法第二條第一項前段之規定，就被告所宣告之刑併以諭知易科罰金之折算
      標準。扣案之仿冒附表所示商標之碗盤二十八個，為被告犯商標法第六十三條
      之罪所販賣之仿冒商品，應依同法第六十四條之規定，不問屬於犯人與否，均
      宣告沒收。
  三、至於證人丁○○所涉犯違反商標法第六十二條第一款罪嫌部分，因未經檢察官
      提起公訴，本院自無從予以審究，而應移由檢察官另行偵查辦理，附此敘明。
貳、無罪部分：
  一、公訴意旨略以：被告丙○○係紫成實業有限公司之負責人，其明知「HELLO
      KITTY及顏圖」之商標圖樣，業經甲○○公司向經濟部中央標準局註冊取得商
      標專用權，為相關大眾所共知之商標圖樣，尚在專用期間內，亦明知其向不詳
      姓名購買之檯燈，係未經商標專用權人甲○○公司之同意或授權而擅自重製仿
      冒前揭商標之商品，竟意圖欺騙他人，於八十九年八月間，以不詳之價格售予
      林淑玲，林淑玲則將之陳列於高雄市前鎮區○○○路二四六號二、三樓「Ａ十
      一精品百貨」店內，出售不特定人圖利。嗣於八十九年八月十八日十時三十分
      許，經警當場在前揭精品店內查獲，並扣得仿冒甲○○公司前開商標之檯燈（
      燈罩）一個，經林淑玲於偵查中供出貨品來源，始知上情，因認被告涉有違反
      商標法第六十三條之販賣仿冒商品罪嫌。
  二、按犯罪事實應依證據認定之，無證據不得推定其犯罪事實；又不能證明被告犯
      罪，應諭知無罪之判決。刑事訴訟法第一百五十四條及第三百零一條分別定有
      明文。又按商標法第六十三條之構成要件為明知為於同一或類似商品，使用相
      同或近似他人註冊商標圖樣之商品而販賣、意圖販賣而陳列、輸出或輸入，是
      其販賣、意圖販賣而陳列、輸出或輸入之客體，為於同一或類似商品使用相同
      或近似他人註冊商標者。又商標法所稱之商標，係指以具有特別顯著性之文字
      、圖形、記號、顏色組合或其聯合式，足使一般商品購買人認識其為表彰商品
      之標誌，並得藉與他人之商品相區別，而依商標法申請註冊者。再商標之使用
      ，係指為行銷之目的，將商標用於商品或其包裝、容器、標帖、說明書、價目
      表或其他類似物件上，而持有、陳列或散布者而言，商標法第五條、第六條規
      定可資參照。
  三、本件訊據被告丙○○固坦承於右揭時、地為警查獲之檯燈為其公司所販賣予林
      淑玲之事實，惟矢口否認有何違反商標法之犯行，辯稱：扣案之檯燈係資泰企
      業社所製造的，檯燈上的貓圖樣與告訴人之商標圖樣不同云云。經查：本件扣
      案之立體式「HELLO KITTY」貓玩偶檯燈一個，並未標示有「HELLO KITTY」商
      標名稱及圖樣，有現場查獲之照片一張可參。是本件所應探究者即為將「HELL
      O KITTY」商標圖樣立體化製成商品之行為，是否屬於商標之使用行為。依我
      國商標法之規定，得申請做為商標者僅限於文字、圖形、記號、顏色組合或其
      聯合式之平面圖樣，而不及三度空間之立體造型、聲音及影像，是就告訴人甲○○公司向經濟部中央標準局（現以改制為經濟部智慧財產局）申請註冊之商
      標圖樣觀之，告訴人甲○○公司取得商標專用權之圖樣僅為「HELLO KITTY」
      之文字及如附表所示之平面圖形，而不及於立體造型之「HELLO KITTY」，意
      即指三度空間之立體造型尚難論以商標法上所稱之商標。又商標法就商標應如
      何使用於商品之方式雖未加以限制，然其仍應符合商標法所稱商標使用之定義
      ，即將「商標」用於商品或其包裝、容器、標帖、說明書、價目表或其他類似
      物件上。而本件扣案之「HELLO KIT TY」貓檯燈一個，既係屬於立體化之商品
      ，並未有商標之顯示，則上開商品尚難認有仿冒商標之情事，被告販賣該等商
      品，自不構成商標法第六十三條之罪。此外，本院復查無其他積極證據足資證
      明被告有何違反商標法之犯行，既不能證明被告犯罪，揆諸首揭說明，依法應
      為被告丙○○無罪之諭知。
據上論斷，應依刑事訴訟法第二百九十九條第一項前段、第三百零一條第一項，商標
法第六十三條、第六十四條，刑法第十一條前段、第二條第一項前段、第五十六條、
第四十一條第一項，罰金罰鍰提高標準條例第二條，判決如主文。
中      華      民      國    九十      年     十一     月    二十三    日
                                  臺灣高雄地方法院刑事第一庭
                                      法  官    陳玉聰
右正本證明與原本無異。
如不服本判決，應於判決送達後十日內，向本院提出上訴狀。
                                      書記官    鄭淑臻
中      華      民      國      九十    年     十一     月     二十三   日
附錄本判決論罪科刑法條全文：
商標法第六十三條
明知為前條商品而販賣、意圖販賣而陳列、輸出或輸入者，處一年以下有期徒刑、拘
役或科或併科新台幣五萬元下以罰金。
商標法第六十四條：
犯前二條之罪所製造、販賣、陳列、輸出或輸入之商品，不問屬於犯人與否，沒收之
。


司法院資訊處製作；財團法人民間司法改革基金會備份。
